臺灣高等法院民事判決　　　　　　　　 94年度重上字第236號
上　訴　人　甲○○
訴訟代理人　蕭佳灶律師
被　上訴人　乙○○
上列當事人間請求侵權行為損害賠償事件，上訴人對於中華民國
94年3月31日臺灣板橋地方法院93年度重訴字第356號第一審判決
提起上訴，本院於94年10月4日言詞辯論終結，判決如下：
    主  文
原判決關於駁回上訴人後開第二項之訴部分及訴訟費用之裁判除
確定部分外，均廢棄。
上廢棄部分，被上訴人應再給付上訴人新台幣陸仟貳佰貳拾伍元
及自民國93年4月29日起至清償日止，按年息百分之五計付利息
。
其餘上訴駁回。
第一、二審訴訟費用除確定部分外，由上訴人負擔百分之七十五
，餘由被上訴人負擔。
    事實及理由
一、本件上訴人起訴意旨略以：被上訴人因上訴人欠款新台幣（
    下同）260餘萬元迄未清償，遂基於妨害自由及傷害之共同
    犯意聯絡，夥同他人非法剝奪上訴人之行動自由，並動手毆
    打上訴人，致上訴人受有左眼鈍器傷、頭皮下血腫、頭部外
    傷、左眼窩骨折等傷害，爰依民法第184條第1項前段、第19
    3條第1項及第195條第1項等規定，求為命被上訴人應給付上
    訴人771萬2,100元及自刑事附帶民事訴訟起訴狀送達翌日起
    至清償日止按年息5％計付利息之判決。原審除於40萬4,460
    元本息部分為上訴人勝訴判決外，其餘部分為上訴人敗訴判
    決，上訴人僅就敗訴部分中之一部分（119萬0,655元）提起
    上訴，於本院聲明：(一)原判決關於駁回上訴人在第一審後列
    (二)之訴及該部分假執行之判決廢棄；(二)上廢棄部分，被上訴
    人應再給付上訴人119萬0,655元（至其餘受敗訴判決部分，
    未據上訴人聲明不服。）。
二、被上訴人則以：上訴人曾多次大量向被上訴人詐購貨品，欠
    款高達268萬8000元，迄未清償，被上訴人所為僅係請求上
    訴人清償欠款，並無傷害上訴人及剝奪其行動自由之行為，
    上訴人請求被上訴人負侵權行為損害賠償責任，並無理由。
    其次，上訴人就其所主張之諸多損害，均未盡舉證之責，被
    上訴人就此自無須負賠償之責等語，資為抗辯，於本院聲明
    ：上訴駁回，如受不利判決，求為准供擔保免為假執行之宣
    告。（被上訴人就原審為其敗訴判決部分，未據聲明不服）
三、上訴人起訴主張被上訴人於92年4月18日夜8時許索債未果，
    即夥同不詳姓名男子8人將伊強押至台北縣三重市重陽橋下
    毆打，並命其電話籌款5萬始能放人，致伊頭皮下血腫、頭
    部外傷、左眼鈍器傷、左眼窩骨折等傷害，迨次日伊父依警
    所示湊款交付時，始回復行動自由等情，業據其提出起訴書
    可參，並有診斷書2紙（見偵查卷第14頁、第63頁）及醫療
    費用收據在卷可憑（見原審卷第39頁至第45頁），被上訴人
    雖否認此情，然查證人張政陽受其指示討債等情業據張政陽
    於偵審中陳證明確（見偵查卷第56、57頁，原法院刑事卷93
    年7月21日審理筆錄第18頁至第23頁），被上訴人空言否認
    ，應非可採，且刑事部分被上訴人以妨害自由、傷害罪名判
    處有期徒刑五月，如易科罰金以300元折算1日確定在案。上
    訴人主張應屬可採，被上訴人侵權行為事實堪予認定。
四、上訴人請求各項費用應否准許，分述如下：
  (一)醫療費用：
    上訴人主張受傷支付醫療費用9,900元業據其提出92年4月17
    日至93年12月13日之收據共26紙為憑（見本院卷第28至第53
    頁），被上訴人雖以上訴人所提出診斷證明書所載治療次數
    僅9次，其餘部分，非本案有關云云，查該診斷書僅係眼科
    所開立（見本院卷第56頁），而上訴人除於眼科求診外，尚
    因本案於精神科求診（需追蹤治療）（見本院卷第57頁），
    自不能僅以眼科部分出具之診斷書為限，此部分請求核屬正
    當有據。另上訴人請求眼部骨折手術3萬元一節，雖據其提
    出醫師建議其修補左眼窩骨折手術之診斷書為憑（見原審卷
    第53頁），惟因上訴人複視情形已有改善，目前已無複視現
    象，應不須再作骨折手術，有長庚醫院函（原審卷第76頁）
    及診斷書1紙為憑（見本院卷第56頁），顯無必要。
  (二)看診交通費用：
    上訴人因前往長庚醫院求診，因而多增加生活上支出5,250
    元，雖據提出計程車收據28紙為據，惟上訴人所受傷害最重
    者為左眼窩骨折，腿部並未受傷，尚非不能以大眾交通工具
    前往求醫，是其以計程車來往計算看診交通費用，應非必要
    ，查上訴人係在長庚醫院台北分院就醫（台北市○○○路）
    ，以上訴人病歷表所載住處至該醫院以公車計算應僅一段票
    即為已足，來回各計30元，是上訴人請求看診交通費除92年
    4月19日急診當日狀況不明急於求醫，尚屬必要，其餘以上
    訴人提出醫療費用期自92年4月22日至93年12月13日止求醫
    次數計13次，來回共390元（30×13=390），連同92年4月19
    日以計程車資計395元，合計785元，應予准許，其餘請求非
    法所許。
  (三)工作損失：
    上訴人主張受傷後24個月無法工作，每月薪資約2萬4,000元
    共損失約55萬元，惟查上訴人並未能提出其薪資證明為憑，
    且上訴人於當日急診後隨即出院，並未住院，且診斷書醫囑
    欄亦未記載任何不宜工作之註記。又上訴人係從事汽車零件
    材料買賣，左眼窩骨折或複視，客觀上尚不致於影響其零件
    買賣行為，其請求工作損失，洵屬無據。
  (四)精神慰撫金：
    上訴人被強押索債受傷，行動自由被剝奪雖僅一日夜，惟釋
    放後身心強烈無助感，並出現惡夢難眠、過份警覺等精神障
    礙，此有長庚醫院精神科診斷書1紙可佐（見本院卷第57頁
    ），其身心痛苦應可理解，茲斟酌上訴人係南港高工畢業，
    原任建築製圖，月入約3萬元，嗣從事汽車零件材料買賣，
    惟就被上訴人1人即負債2百餘萬元，而被上訴人為國中畢業
    ，從事汽車精品材料買賣，不動產數筆，綜合兩造身分地位
    、經濟能力及被害人受害程度，認為慰撫金請求以40萬元為
    適當，逾此請求，非法所許。
五、綜上所述，上訴人得請求之財產上、非財產上損害賠償合計
    為410,685元（9,900＋785＋400,000=410,685），上訴人基
    於侵權行為請求被上訴人賠償410,685元及自93年4月29日起
    （即附民起訴狀繕本送達翌日起）加付法定利息，即屬正當
    有據，應予准許，逾此部分請求，非法所許。從而，原審就
    上開應准許部分為上訴人敗訴（410,685元–404,460元=6,2
    25元），即有未洽，上訴論旨指摘原判決此部分不當，聲明
    廢棄，為有理由，應由本院廢棄改判。至原判決就前揭不應
    准許部分為上訴人敗訴判決（1,190,655–6,225=1,184,430
    元），仍無不合，上訴論旨指摘原判決此部分，求予廢棄，
    為無理由。
六、本件事證已臻明確，兩造其餘攻擊防禦方法及未經援用之證
    據，經審酌後認與本判決結果不生影響，爰不一一論述。
七、據上論結，本件上訴為一部有理由，一部無理由，依民事訴
    訟法第449條第1項、第450條、第79條，判決如主文。
中　　華　　民　　國　　94　　年　　10　　月　　18　　日
              民事第12庭審判長法  官  吳謀焰
                              法  官  李媛媛
                              法  官  蘇芹英
正本係照原本作成。
不得上訴。
中　　華　　民　　國　　94　　年　　10　　月　　20　　日
　　　　　　　　　　　　　　　書記官  黃瑞芬
